臺灣彰化地方法院刑事判決　　　　　　 100年度訴字第1289號
公　訴　人　臺灣彰化地方法院檢察署檢察官
被　　　告　王振德
上列被告因偽造文書等案件，經檢察官提起公訴（100 年度偵字
第7280號），於本院準備程序中，被告就被訴事實為有罪之陳述
，經本院合議庭裁定改行簡式審判程序，判決如下：
    主  文
王振德犯竊盜罪，累犯，處有期徒刑月，如易科罰金，以新臺
幣壹仟元折算壹日。又行使偽造私文書，足生損害於他人，累犯
，處有期徒刑伍月，如易科罰金，以新臺幣壹仟元折算壹日。應
執行有期徒刑柒月，如易科罰金，以新臺幣壹仟元折算壹日。
    事  實
一、王振德前因侵占案件，經本院於民國98年1 月9 日以98年度
    簡字第130 號案判處有期徒刑6 月，並於98年2 月16日確定
    ；又因竊盜案件，經本院於98年5 月27日以98年度簡字第12
    01號案判處有期徒刑3 月，並於98年6 月29日確定，嗣經本
    院於98年7 月29日以98年度聲字第1432號案裁定應執行有期
    徒刑7 月，入監執行後，甫於98年10月18日縮刑期滿執行完
    畢。仍不知悔改，與王黃好係母子，共同居住在王黃好址設
    彰化縣大村鄉○○村○○路7 號之39住處內，竟因缺錢花用
    ，意圖為自己不法之所有，而基於竊盜之犯意，於100 年8
    月2 日12時30分許，利用王黃好睡午覺之機會，在上開住處
    1 樓走廊，徒手竊取王黃好所有之提袋內中華郵政股份有限
    公司大村郵局帳號00000000000000號存摺1 本、印章1 顆，
    得手後，復基於行使偽造私文書之犯意，於同日13時37分，
    持上開所竊得之郵政存摺、印章，前往址設彰化縣大村鄉○
    ○路2 號大村郵局，在郵政存簿儲金提款單上填載提款金額
    新臺幣（下同）8,500 元，並在該提款單上「請蓋原留印鑑
    」欄盜蓋王黃好之印文1 枚，以此方式偽造提款單後，並持
    以交付大村郵局經辦人員行使之，致該經辦人員陷於錯誤，
    以為係王黃好授權王振德前來領款，而交付8,500 元予王振
    德，足以生損害於王黃好及大村郵局對存款業務管理之正確
    性。嗣經王黃好於同日下午2 時許，睡午覺起床後發現前開
    郵政存摺、印章失竊，立即報警處理並由警陪同前往大村郵
    局內調閱監視器錄影畫面，始查悉上情。
二、案經王黃好訴由彰化縣警察局員林分局報告臺灣彰化地方法
    院檢察署檢察官偵查起訴。
    理  由
一、按除被告所犯為死刑、無期徒刑、最輕本刑為3 年以上有期
    徒刑之罪或高等法院管轄第1 審案件者外，於前條第1 項程
    序進行中，被告先就被訴事實為有罪之陳述時，審判長得告
    知被告簡式審判程序之旨，並聽取當事人、代理人、辯護人
    及輔佐人之意見後，裁定進行簡式審判程序；除簡式審判程
    序、簡易程序及第376 條第1 款、第2 款所列之罪之案件外
    ，第1 審應行合議審判，刑事訴訟法第273 條之1 第1 項、
    第284 條之1 分別定有明文。本件被告王振德所涉係死刑、
    無期徒刑、最輕本刑為3 年以上有期徒刑之罪或高等法院管
    轄第1 審案件以外之罪，並於本院行準備程序時就被訴事實
    為有罪之陳述，本院合議庭依前揭規定，經評議結果，裁定
    改由受命法官獨任行簡式審判程序。
二、上開犯罪事實，業據被告王振德在警詢時（偵卷第3 至4 頁
    ）、偵查中（偵卷第17至18頁）及本院審理時（本院卷第18
    至19頁、第25至26頁、第29頁至34頁）均坦承不諱，核與證
    人即告訴人王黃好於警詢時（偵卷第5 至6 頁）及本院審理
    時（本院卷第30至32頁）之證述情節相符，並有郵政存簿儲
    金提款單1 張（偵卷第7 頁）、監視器錄影翻拍照片2 張（
    偵卷第8 頁）附卷可稽。是被告上開自白核與事實相符，堪
    信為真實，本件事證明確，被告上開犯行均堪以認定，應依
    法論科。
三、按金融機構及郵政機構為便利存款人取款，以印妥之取款憑
    條或提款單供取款人核對並據以蓋章，乃表示取款人向銀行
    或郵局收取款項之意，並非單純用於識別之意，核屬刑法第
    210 條之私文書。被告王振德於上揭時間、地點，竊取上開
    印章、存摺後，旋於同日13時37分持以前往彰化縣大村鄉大
    村郵局，在郵政存簿儲金提款單上盜蓋「王黃好」印文，並
    填寫提款金額等資料，持向櫃臺經辦人員提領款項得逞。核
    被告所為，係犯刑法第320 條第1 項之竊盜罪及同法第216
    條、第210 條之行使偽造私文書罪。又被告於上開提款單之
    「請蓋原留印鑑」欄內盜蓋「王黃好」之印章，係用以偽造
    該提款單，其盜用印章之行為係偽造私文書之部分行為；另
    偽造提款單之低度行為，為行使之高度行為所吸收，均不另
    論罪。又被告所犯上開竊盜及行使偽造私文書之犯行，行為
    互殊、犯意各別，應予分論併罰。被告前因侵占案件，經本
    院於98年1 月9 日以98年度簡字第130 號案判處有期徒刑6
    月，並於98年2 月16日確定；又因竊盜案件，經本院於98年
    5 月27日以98年度簡字第1201號案判處有期徒刑3 月，並於
    98 年6月29日確定，嗣經本院於98年7 月29日以98年度聲字
    第1432號案裁定應執行有期徒刑7 月，入監執行後，甫於98
    年10月18日縮刑期滿執行完畢等情，此有本署刑案資料查註
    紀錄表附卷可稽，其於有期徒刑執行完畢後，5 年以內故意
    再犯本件有期徒刑以上之罪，為累犯，均應依刑法第47條第
    1 項之規定加重其刑。爰審酌被告年富力強、不思正當工作
    以賺取所需，竟為貪圖不法利益，竊取其母親之印章及存摺
    ，擅自偽造提款單而盜領告訴人之存款，足生損害於告訴人
    本人及大村郵局對於帳戶管理之正確性，所為殊無足取，復
    參以其犯後坦承犯行，態度尚可，暨告訴人迄今仍不願意原
    諒被告等一切情狀，量處如主文所示之刑，並諭知易科罰金
    折算標準，以及定應執行刑，並諭知易科罰金折算標準。至
    郵政存簿儲金提款單1 張，業由被告交付與大村郵局經辦人
    員，用以提領告訴人之存款，已非被告所有，而該紙提款單
    上原留印鑑欄內「王黃好」之印文1 枚，係被告盜用王黃好
    印章所蓋用之印文，並非偽造印章之印文，自不在刑法第21
    9 條所定必須沒收之列（最高法院48年台上字第113 號、48
    年台上字第1533號判例意旨參照），爰不宣告沒收，附此敘
    明。
四、又被告王振德持告訴人王黃好之印章前往大村郵局，偽造提
    款單，並持之向該郵局經辦人員行使，使其陷於錯誤，誤以
    為被告為該帳戶所有人或經過授權領款，藉以取得告訴人帳
    戶內存款，雖構成刑法第339 條第1 項之詐欺取財罪，且與
    前經論罪科刑之行使偽造私文書部分，有想像競合裁判上一
    罪關係，本院理應併予審判。惟於直系血親、配偶或同財共
    居親屬之間，犯本章之罪者，得免除其刑；前項親屬或其他
    5 親等內血親或3 親等內姻親之間，犯本章之罪者，須告訴
    乃論，刑法第324 條定有明文，此項規定並為詐欺罪所準用
    ，刑法第343 條亦有明文。而刑法第343 條親屬間詐欺罪，
    親屬關係之認定，應以行為人與被害人間之法律關係為斷，
    本罪之被害人包括被施用詐術者及財產或利益受損害者，在
    被施用詐術與財產或利益受損害者同屬一人時，即指被詐欺
    而交付財產或利益之人；在被施用詐術者與財產或利益受損
    害者非同屬一人時，因本罪所保護之法益為財產法益，應以
    財產或利益直接受損害者與行為人間之關係為斷。查被告未
    經其母即告訴人之同意，持告訴人之存摺、印章至郵局，偽
    造提款單領款，雖被告施用詐術之對象為該郵局員工，然其
    使用之存摺、印章既為真正，就該金融機構而言，被告係屬
    債權之準占有人，雖被告未獲真正權利人即告訴人之授權提
    款，然而債務人即該金融機構對之所為之給付，仍應依照民
    法第310 條第2 款之規定，對於真正權利人即告訴人發生清
    償之效力（最高法院68年度第6 次民事庭庭推總會議決議三
    之意旨可資參照）。是本件財產直接受到損害之人，應係被
    告之母而非大村郵局。被告所犯詐欺取財罪之被害人既為被
    告之母，因其未對被告所為上開詐欺取財犯行提出告訴（僅
    提出親屬間竊盜之告訴，見偵卷第6 頁、第17頁），參諸前
    述刑法第324 條規定，被告此部分犯行訴追條件並未充足，
    本院自不得予以審究，附此敘明。
據上論斷，應依刑事訴訟法第273 條之1 第1 項、第299 條第1
項前段，刑法第320 條第1 項、216 條、第210 條、第47條第1
項第1 項、第41條第1 項前段、第8 項、第51條第5 款，刑法施
行法第1 條之1 第1 項、第2 項前段，判決如主文。
本案經檢察官張嘉宏到庭執行職務
中    華    民    國  100     年    11    月    30    日
                  刑事第八庭         法   官  田德煙
以上正本證明與原本無異。
如不服本判決應於收受判決後10日內向本院提出上訴書狀，並
應敘述具體理由。其未敘述上訴理由者，應於上訴期間屆滿後
20日內向本院補提理由書(均須按他造當事人之人數附繕本)
「切勿逕送上級法院」。
告訴人或被害人對於判決如有不服具備理由請求檢察官上訴者，
其上訴期間之計算係以檢察官收受判決正本之日期為準。
中    華    民    國   100    年    11    月    30    日
                                      書記官  吳冠慧
附錄本判決論罪之法條：
刑法第210條
偽造、變造私文書，足以生損害於公眾或他人者，處5 年以下有
期徒刑。
刑法第216條
行使第210 條至第215 條之文書者，依偽造、變造文書或登載不
實事項或使登載不實事項之規定處斷。
中華民國刑法第320條
意圖為自己或第三人不法之所有，而竊取他人之動產者，為竊盜
罪，處5  年以下有期徒刑、拘役或 5 百元以下罰金。
意圖為自己或第三人不法之利益，而竊佔他人之不動產者，依前
項之規定處斷。
前二項之未遂犯罰之。